臺灣臺北地方法院民事裁定　　　　　　　100年度訴字第488號
原　　　告　連立有限公司
法定代理人　王金魚
訴訟代理人　張靜怡律師
被　　　告　鄭雅文
　　　　　　鄭舒文
　　　　　　永豐商業銀行股份有限公司
法定代理人　邱正雄
上列當事人間損害賠償事件本院裁定如下：
    主  文
本件移送臺灣士林地方法院。
    理  由
一、按訴訟之全部或一部，法院認為無管轄權者，依原告聲請或
    依職權以裁定移送於其管轄法院，民事訴訟法第28條第1項
    定有明文。又訴訟，由被告住所地之法院管轄。另因侵權行
    為涉訟者，得由行為地之法院管轄。而共同訴訟之被告數人
    ，其住所不在一法院管轄區域內者，各該住所在地之法院俱
    有管轄權。但依第4條至前條規定有共同管轄法院者，由該
    法院管轄，此於民事訴訟法第1條第1項、第15條及第20條亦
    有明文。由此觀之，關於共同訴訟之普通審判籍，僅於無民
    事訴訟法第20條但書規定之特別審判籍適用餘地時，方有其
    適用，若有特別審判籍存在時，原告自應向該特別審判籍所
    在地之法院起訴。
二、本件原告起訴主張：伊於民國97年11月間，出資與訴外人中
    華民國台海文貿促進協會（下稱台海協會）共同成為98年電
    視嘉年華會之協力廠商之一，並於97年11月27日，由被告鄭
    雅文以台海協會理事之身分，對外代表台海協會簽立電視嘉
    年華活動合作合約書（下稱系爭合作合約書），伊即依約於
    97年12月5日給付新臺幣（下同）400萬元，該筆款項係匯入
    鄭雅文指定台海協會於被告永豐商業銀行股份有限公司（下
    稱永豐銀行）天母分行之帳戶（戶名：中華民國台海文貿促
    進協會，帳號：00000000000000，下稱系爭帳戶）中。嗣因
    上開活動遲未開始宣傳，經伊詢問後，鄭雅文告知活動仍如
    期舉辦，並謊稱願協助將所有投入之400萬元退還予伊，伊
    得此承諾後同意繼續進場提供燈光舞台之勞務及硬體支出。
    活動演出後，伊向台海協會與鄭雅文催討，鄭雅文竟避不見
    面亦不付款，僅於98年4月9日傳真聲明書乙份，並陳稱有律
    師監約見證。伊迫於無奈對台海協會提起訴訟，經本院以99
    年度訴字第84號案件受理，於該案審理中，台海協會始終辯
    稱鄭雅文偽造協會之章對外行文，其未曾於永豐銀行天母分
    行開立帳戶，經承審法院向調閱帳戶開戶資料後，發覺系爭
    帳戶係於97年9月15日開立，負責開戶與對保之銀行行員竟
    係鄭雅文之胞妹即被告鄭舒文。鄭舒文與鄭雅文共謀，由鄭
    雅文提供台海協會之大小章及相關證明文件交由任職於永豐
    銀行之鄭舒文，經由不符正常開戶作業流程之方式，開設系
    爭帳戶，使鄭雅文得持之對外行詐騙之舉，系爭帳戶經伊匯
    款400萬元後，數日內即遭鄭雅文領取一空，除此外系爭帳
    戶幾乎未被使用，足見是為特定目的所開立之帳戶，鄭雅文
    、鄭舒文共同對伊詐欺，對伊構成共同侵權行為。又鄭舒文
    係永豐銀行之受僱人，鄭舒文利用執行職務之機會，未依標
    準開戶流程，明知開戶印文及簽名均屬虛偽而配合鄭雅文開
    立台海協會帳戶作為對外行騙之用，不法侵害伊之權利，永
    豐銀行應依民法第188條規定，與鄭舒文負連帶賠償責任等
    語。
三、經查，原告於起訴之原因事實已敘明依侵權行為之法律關係
    對被告鄭雅文、鄭舒文；鄭舒文、永豐銀行各請求連帶給付
    之意旨，核本件訴訟係本於侵權行為之法律關係有所請求而
    涉訟，且為民事訴訟法第53條第1款之共同訴訟類型。本件
    原告起訴之被告永豐銀行及鄭雅文、鄭舒文，其主營業所所
    在地及居住所分別在臺北市中山區及新北市樹林區、臺北市
    士林區，分屬本院及臺灣板橋地方法院、臺灣士林地方法院
    所管轄，依民事訴訟法第20條本文規定，上開法院固俱有管
    轄權。惟依原告主張之事實，其係因鄭雅文偽稱其為台海協
    會之代表人，與原告簽訂系爭合作合約書，並與鄭舒文共同
    偽造文書以台海協會之名義開立系爭帳戶，以利領得原告所
    匯400萬元之款項，致原告受有損害，而被告鄭舒文任職於
    永豐銀行天母分行，且原告事務所所在地亦在臺北市內湖區
    ，復經起訴狀載明，本件之侵權行為之行為地與匯款之結果
    地顯然均在被告鄭舒文所屬之永豐銀行天母分行，則共同侵
    權行為地在臺灣士林地方法院管轄區域內，堪予認定。揆諸
    前開說明，本件自應由因侵權行為涉訟之特別審判籍管轄法
    院即士林地院管轄，而無民事訴訟法第20條本文規定，共同
    訴訟特別審判籍適用之餘地。玆原告向無管轄權之本院起訴
    ，顯係違誤。爰依職權將本件移送於該管轄法院。
四、依首開法條裁定如主文。
中    華    民    國   100    年    1     月    28    日
                  民事第七庭    法  官  黃柄縉
以上正本係照原本作成
如對本裁定抗告須於裁定送達後10日內向本院提出抗告狀，並繳
納抗告費新臺幣1,000元
中    華    民    國   100    年    1     月    28    日
                                書記官  洪仕萱